【裁判字號】    99,易,43
【裁判日期】    990226
【裁判案由】    侵占
【裁判全文】
臺灣臺北地方法院刑事判決                99年度易字第43號
公  訴  人  臺灣臺北地方法院檢察署檢察官
被      告  乙○○
上列被告因侵占案件，經檢察官提起公訴（98年度偵緝字第2560
號），本院訊問後被告為有罪之陳述，經合議庭裁定改行簡式審
判程序，判決如下：
    主  文
乙○○為他人處理事務，意圖為自己不法之利益，而為違背其任
務之行為，致生損害於本人之財產，累犯，處有期徒刑伍月，如
易科罰金，以新臺幣壹仟元折算壹日。
    事  實
一、乙○○前曾於民國95年間因賭博案件，經臺灣板橋地方法院
    於97年1 月24日以95年度易字第1677號判決判處有期徒刑10
    月，減為有期徒刑5 月確定，並於97年3 月10日易科罰金執
    行完畢。乙○○猶不知悔改，其於97年1 月間受友人甲○○
    （涉犯收受贓物罪嫌部分，已經臺灣臺北地方法院檢察署檢
    察官為不起訴處分）之委託，代為持支票向他人借調現金，
    而取得甲○○所交付發票人為吳美霏、付款人臺北市第五信
    用合作社、票號：WT0000000 號、發票日期為97年5 月20日
    、面額新臺幣（下同）300,000 元之支票後（該支票係吳美
    霏於96年5 月19日在臺北新店市○○路○ 段256 號2 樓住處
    遭竊遺失，並於96年5 月21日辦理掛失止付），因乙○○擔
    心若以甲○○之名義，將無法順利向不知情之其前女友范佩
    柔借得款項，乃於97年4 月間，在臺灣地區內某不詳地點，
    向范佩柔告知前開支票是自己所有，欲以前開支票貼現借款
    ，范佩柔同意，隨即於97年4 月3 日自范佩柔母親范黃秀蘭
    所有華南商業銀行帳戶內，提領現金300,000 元交付予乙○
    ○收執。詎乙○○為受甲○○委託處理事務之人，竟意圖為
    自己不法之利益，於完成上開支票貼現行為，取得300,000
    元後，並未全數交付予甲○○，反而旋即將該300, 000元私
    自挪作他用，而以此違背任務之行為，致生損害於甲○○之
    財產。嗣於97年5 月20日經范黃秀蘭提示該支票而遭退票，
    乃為警循線追查，始查知上情。
二、案經臺北縣政府警察局新店分局報請臺灣臺北地方法院檢察
    署檢察官提起公訴。
    理  由
一、按刑事訴訟法第273 條之1 規定除被告所犯為死刑、無期徒
    刑、最輕本刑為3 年以上有期徒刑之罪、或高等法院管轄第
    一審案件者外，於審判期日前之程序進行中，被告先就被訴
    事實為有罪之陳述時，審判長得告知被告簡式審判程序之旨
    ，並聽取當事人、代理人、辯護人及輔佐人之意見後，裁定
    進行簡式審判程序。經查，本件被告乙○○被訴違反侵占乙
    案，非前開不得進行簡式審判程序之案件，經被告於本院行
    準備程序時就訴事實為有罪之陳述，且經法官告知被告簡式
    審判程序之旨，聽取被告及檢察官之意見後，爰依上開刑事
    訴訟法第273 條之1 之規定，裁定改依簡式審判程序審判之
    ，合先敘明。
二、上開犯罪事實，業經被告於本院訊問時已坦承不諱（見99年
    年2 月4 日準備程序筆錄第2 頁），核與證人甲○○、范佩
    柔、范黃秀蘭、證人吳美霏於警詢或偵查中證述情節相符合
    ，並有卷附支票1 張、退票理由單、掛失止付票據提示人資
    料查報表、票據掛失止付通知書、遺失票據申報書、華南商
    業銀行活期儲蓄存款存摺各1 份在卷可稽。足徵被告前開自
    白，與事實相符合，應堪採信。本件事證明確，被告犯行，
    洵堪認定，應依法論科。
三、核被告所為，係犯刑法第342 條第1 項之背信罪。公訴意旨
    雖認被告所為，係犯刑法第335 條第1 項之侵占罪嫌云云，
    然查，本件被告是以自己為該支票所有人之名義，而持向證
    人范佩柔借款300,000 元等情，已經被告及證人范佩柔於偵
    查中供述、證述明確（見98年度偵緝字第2560號偵查卷第43
    頁至第44頁），則該等300,000 元即係被告本於其所有之意
    思而持有，被告縱未將300,000 元交付予證人甲○○之情事
    ，亦非變易持有之意思為所有，核與侵占罪之主觀構成要件
    相違，公訴人此部分指述，容有誤會。又刑法侵占與背信2
    罪所侵害之法益均係財產法益，均係行為人違背其任務而侵
    害被害人之財產法益而罪質相同，被害客體均係委託行為人
    處理事務（在本案為代為票貼借款事務）之委託人，被害財
    物及犯罪所得均係財產上利益，犯罪行為均係被告違背其任
    務而侵害委託人之財產法益，犯罪結果均係被告獲取不法利
    益，因之罪責顯然相同，2 罪間侵害行為之概念上具有共通
    性，且發生原因事實及罪質同一，係社會基本事實同一得以
    變更起訴法條，最高法院27年滬上字第72號判例要旨參照，
    爰依法變更起訴法條。又查被告有事實欄所載之犯罪科刑及
    執行情形，此有臺灣高等法院被告前案紀錄表存卷可按，其
    受有期徒刑之執行完畢後5 年以內再犯本件有期徒刑以上之
    罪，係屬累犯，應依法加重其刑。爰審酌被告不思以己力正
    當謀生，反意圖不勞而獲，侵害他人之財產權，所為實屬非
    是，惟被告犯罪後，已坦承犯行，及本案所取得金額等一切
    情狀，量處如主文所示之刑，並諭知易科罰金之折算標準。
    又本諸前述理由，本院認對被告科以有期徒刑5 月即足收懲
    儆被告之效，公訴人求處有期徒刑1 年4 月，要難依其所請
    。
據上論斷，應依刑事訴訟法第299 條第1 項前段、第300 條，刑
法第342 條第1 項、第47條第1 項、第41條第1 項前段，刑法施
行法第1 條之1  ，判決如主文。
本案經檢察官楊婉鈺到庭執行職務。
中    華    民    國    99    年    2     月    26    日
                        臺灣臺北地方法院刑事第十七庭
                                    法  官  賴淑美
上正本證明與原本無異。
如不服本判決應於收受送達後10日內向本院提出上訴書狀，並應
敘述具體理由；其未敘述上訴理由者，應於上訴期間屆滿後20日
內向本院補提理由書（均須按他造當事人之人數附繕）「切勿逕
送上級法院」。
                                    書記官  許翠燕
中    華    民    國    99    年    3     月    2     日
附錄：本案論罪科刑法條全文
中華民國刑法第342條
為他人處理事務，意圖為自己或第三人不法之利益，或損害本人
之利益，而為違背其任務之行為，致生損害於本人之財產或其他
利益者，處5 年以下有期徒刑、拘役或科或併科一千元以下罰金
。前項之未遂犯罰之。

司法院資訊處製作；財團法人民間司法改革基金會備份。
